臺灣屏東地方法院民事判決
110年度潮簡字第648號
原      告  黃朝舜  
訴訟代理人  陳樹村律師
            陳威廷律師
被      告  許合吉  
訴訟代理人  陳奕勳律師
            許譽馨  

上列當事人間債務人異議之訴事件，本院於民國111年5月26日言
詞辯論終結，判決如下：
　　主  文
本院108年度司執字第37664號分割共有物事件關於如附圖三編號
⑴所示位置、面積21.36平方公尺部分土地之強制執行程序應予撤
銷。
原告其餘之訴駁回。
訴訟費用由被告負擔。
    事實及理由
一、原告主張：原告前於94年11月間預計於原告所有坐落屏東縣
    ○○鄉○○段000地號土地（下稱系爭120土地）上興建房屋，為
    使房屋形狀方正，乃向被告及訴外人許漢龍購買相鄰之（分
    割前）同段119地號土地（下稱系爭土地）特定部分，並移
    轉系爭土地應有部分共19/144予原告（被告許合吉移轉7/14
    4、訴外人許漢龍移轉12/144，下稱系爭買賣契約），原告
    並於系爭土地上如附圖一編號A部分土地上起造鐵皮屋使用
    。詎系爭土地於本院106年度訴字第251號分割共有物案件判
    決時（下稱分割判決），如附圖一編號A部分之土地並未分
    配予原告，而由被告取得如附圖二編號甲所示之土地，被告
    竟持上開分割判決聲請以本院108年度司執字第37664號分割
    共有物強制執行事件，要求原告拆屋還地。惟上開分割判決
    關於命原告交付土地之部分，並無既判力，原告自得以執行
    名義成立前已存在之兩造間買賣契約提起債務人異議之訴，
    請求撤銷系爭執行程序。並聲明：如主文所示。
二、被告則以：否認系爭買賣契約係以共有土地之特定區域為標
    的，被告無法出賣共有土地之特定部分等語置辯，並聲明：
    原告之訴駁回。
三、原告前於94年11月間向被告、許漢龍購買並移轉系爭土地之
    應有部分19/144，並於如附圖一編號A所示部分土地上興建
    鐵皮屋，嗣於本院106年度訴字第251號分割判決中，如附圖
    一編號A部分之土地並未分配予原告，而由被告取得如附圖
    二編號甲所示之土地，被告持上開分割判決聲請以本院108
    年度司執字第37664號分割共有物事件，要求原告拆屋還地
    等節，有系爭買賣契約申請移轉登記資料、系爭分割判決、
    複丈成果圖等件在卷足憑，並經本院調取系爭分割判決、系
    爭執行卷宗核閱屬實，堪信為真實。
四、法院之判斷
㈠、按執行名義無確定判決同一之效力者，於執行名義成立前，
    如有債權不成立或消滅或妨礙債權人請求之事由發生，債務
    人亦得於強制執行程序終結前提起異議之訴，強制執行法第
    14條第2項定有明文。關於分割共有物之裁判，執行法院固
    得依強制執行法第131條前項之規定，將各共有人分得部分
    點交之，惟此乃強制執行法為配合民法第824條第2項及第3
    項規定，以減輕訟累所為之規定。關於交付土地部分，因非
    分割共有物訴訟之標的，且未經裁判，自無既判力可言。倘
    依法應點交之共有人對於得依法請求點交之共有人有妨礙點
    交之實體法上法律關係存在，而該法律關係又未經法院於分
    割共有物訴訟中為實體權利存否之判斷者，揆諸強制執行法
    第14條第2項之立法旨趣，應認債務人得就實體上權利存否
    之爭執，提起異議之訴，以維護其權益（最高法院88年度台
    上字第557號判決意旨參照）。本件原告主張被告將系爭土
    地之特定部分土地以應有部分形式出售予原告，並已交付特
    定部分土地予原告占有，被告不得請求原告交付土地一節，
    既未經法院於分割共有物訴訟中為判斷，依上說明，原告提
    起本件訴訟以排除被告請求點交，在程序上應無不合。
㈡、原告主張向被告、許漢龍購買系爭土地之特定部分以興建鐵
    皮屋等節，業據證人洪財勝到院具結證稱：這件土地買賣我
    有協助處理，他們之間的買賣已經私底下講好，價格我不知
    道，我跟原告的太太、被告、許漢龍的媽媽及繼父一起到現
    場看土地，原告不在現場，被告本人告訴我土地在哪裡，我
    按照被告指定的位置跟範圍，測量他指定要出售的範圍面積
    ，然後許漢龍的母親跟繼父告訴我接在被告的後面再量，當
    時我按照他們指定的點分開測量，量出來以後分別告訴他們
    面積，附圖三的圖面就是我按照他們指定的點測量起來的，
    原告要跟被告、許漢龍買的土地，就是圖中的三角形，他們
    事後認為整數比較好算錢。我感覺賣方本來就認為他的位置
    就在那邊，我去現場的時候是空地，原告沒有說房子要蓋到
    哪裡，被告當場跟我講說要賣的是他指定的範圍，許漢龍的
    母親跟繼父接著在被告後面，指定他們要賣到哪裡，他們指
    定的都是要賣的範圍，因為量起來沒有超過他們的持分，如
    果超過就不會賣這麼多等語（本院卷第139-141頁），另許
    漢龍之繼父即證人尤哲雄雖就有無親至現場測量乙節，證稱
    已經不記得了等語，惟亦明確證稱：當時土地買賣是我處理
    的，原告的太太跟我說他們想要什麼地方，我就同意那個地
    方賣給他們，我的認知就是許漢龍的土地接在被告的後面，
    原告知道我們在被告的後面，所以才跟我們買，我94年賣給
    原告的土地接在被告後面，就是這個三角形比較後面的地方
    ，105年還有賣一次給原告，是接在94年那個土地的後面等
    語明確（本院卷第142-144頁）。足見證人尤哲雄主觀上亦
    認為其代許漢龍出賣予原告之土地，係接在被告出售之區域
    後方。被告雖以前詞否認，惟若被告未先指定特定區域土地
    ，證人尤哲雄如何能夠「接在被告後面」指定出售的土地範
    圍？又被告訴訟代理人即被告女兒許譽馨雖以：當時被告表
    示他只差6坪土地就圓滿了，所以我們才會賣他6坪，實際好
    像是賣6.4坪等語置辯。惟如被告出售者為單純持分，當不
    會發生實際出售面積變成6.4坪之情形，顯然係出售範圍經
    過測量後換算之成果，再觀諸附圖三所示測量紀錄，確係將
    整體出售範圍區分前後段，分別計算面積，此與前開證人洪
    財勝所為證言，益相符合。是被告與許漢龍所出售者，應為
    系爭土地之特定區域，已堪認定。原告主張被告已將如附圖
    三編號⑴部分21.36平方公尺出售予原告，應屬有據。原告占
    有此部分土地，即難認係無權占有，而有妨礙原告請求之事
    由存在。
㈢、至於被告經前開分割判決分配取得之土地面積共33.57平方公
    尺，扣除前揭出售之21.36平方公尺土地後，所餘12.21平方
    公尺土地部分，原告雖主張被告與許漢龍共同出售系爭土地
    之特定部分，被告亦應就許漢龍出售之土地負出賣人責任云
    云。惟被告與許漢龍係分別指定出售土地之範圍，業如前述
    ，嗣後亦依照渠等指定之範圍分別計算渠等移轉予原告之應
    有部分，自應認被告與許漢龍係分別出賣土地予原告，原告
    前開主張尚無可採。被告就許漢龍出售之土地既不負出賣人
    之履行義務，原告就超過如附圖三編號⑴所示位置、面積21.
    36平方公尺部分土地之強制執行程序，即無妨礙債務人即原
    告請求之事由可言。
五、綜上所述，被告既曾將如附圖三編號⑴所示位置、面積21.36
    平方公尺之土地出售並交付原告，原告占有上開範圍之土地
    即屬有權占有，原告請求撤銷系爭執行程序關於如附圖三編
    號⑴所示位置、面積21.36平方公尺部分之強制執行程序，為
    有理由，應予准許，逾此範圍則無所據，應予駁回。
六、本件事證已臻明確，兩造其餘攻擊防禦方法及所提證據，經
    核於結果不生影響，爰不一一論述，併此敘明。
七、據上論結，原告之訴為部分有理由、部分無理由，爰判決如
    主文。
中　　華　　民　　國　　111 　年　　5 　　月　　31 　日
                 潮州簡易庭      法　官    麥元馨
正本係照原本作成。
如對判決上訴，須於判決送達後20日內向本院提出上訴狀，其未
表明上訴理由者，應於提出上訴後20日內向本院補提理由書狀（
均須按他造當事人之人數附繕本）。如委任律師提起上訴者，應
一併繳納上訴審裁判費。
中　　華　　民　　國　　111 　年　　5 　　月　　31　　日
                                  書記官　洪雅玲